【裁判字號】    99,易,3667
【裁判日期】    991215
【裁判案由】    詐欺
【裁判全文】
臺灣臺中地方法院刑事判決              99年度易字第3667號
公  訴  人  臺灣臺中地方法院檢察署檢察官
被      告  蔡文斌
上列被告因詐欺案件，經檢察官提起公訴 (99年度偵字第20661
號、第20662號)，嗣經本院合議庭裁定由受命法官獨任行簡式審
判程序審理，本院判決如下：
    主    文
蔡文斌犯幫助詐欺取財罪，處有期徒刑貳月，如易科罰金，以新
臺幣壹仟元折算壹日。
    事    實
一、蔡文斌於民國99年3月5日，在位於臺中市市○路37號之中華
    電信股份有限公司（以下簡稱中華電信公司）臺中營運處，
    向中華電信公司申請行動電話門號0000000000號、00000000
    00號2支。原欲為自己使用，惟於同年3月7日，見自由時報
    刊載賣手機可賺取報酬之廣告，明知社會上電話詐欺案件層
    出不窮，詐欺集團多利用人頭電話為實行詐欺工具，以逃避
    追緝，可預見若任意提供電話門號予他人使用，可能遭利用
    於遂行財產上犯罪之目的，竟仍基於幫助詐欺取財之不確定
    故意，撥打廣告上刊登之聯絡電話，與詐騙集團成員取得聯
    絡後，於同日下午，在臺中市○○路與五權路口附近之全國
    電子股份有限公司前，將上開申辦之行動電話SIM卡2張、身
    分證及健保卡影本各1張，以新臺幣（下同）1,500元出售予
    不詳姓名之詐騙集團成員使用，幫助該詐欺集團為詐欺取財
    犯行時，作為詐騙聯絡工具使用，任由他人藉以遂行下列之
    詐欺取財犯行：
  (一)前揭詐欺集團成員共同基於意圖為自己不法所有之犯意聯絡
    ，以蔡文斌提供行動電話門號0000000000號之SIM卡，作為
    詐騙集團成員向童裕（所涉幫助詐欺取財罪嫌業經臺灣高雄
    地方法院檢察署另案提起公訴）收購帳戶時聯絡之用。於99
    年4月29日前某日，前揭詐欺集團成員在雅虎奇摩拍賣網站
    上，虛偽刊登販售單眼相機之不實拍賣訊息，適有余碧菡上
    網瀏覽該不實拍賣訊息後，信以為真，遂以直接購買價1萬
    7,000元下標購買上開單眼相機，並於99年4月29 日15時24
    分許，轉帳1萬7,000元至詐欺集團成員指定之帳戶（玉山商
    業銀行澄清分行帳號：0000-000-000000號、戶名：童裕）
    ，旋遭詐騙集團成員提領一空。嗣余碧菡發覺受騙報警處理
    ，始查悉上情。
  (二)前揭詐欺集團成員共同基於意圖為自己不法所有之犯意聯絡
    ，以蔡文斌提供行動電話門號00 00000000號之SIM卡，作為
    詐騙集團成員向詹進誠（所涉幫助詐欺取財罪嫌另案由臺灣
    高雄地方法院檢察署偵辦中）收購帳戶時聯絡之用（詹進誠
    係於99年4月中旬向其姐詹秀勤借得陽信銀行五甲分行帳號
    第00000-000000-0號之存簿、提款卡及密碼使用）。於99年
    5月4日14時許，前揭詐騙集團成員撥打電話予楊淑芬，向楊
    淑芬佯稱其為楊淑芬之朋友「阿珠」，臨時缺6萬元，有急
    用等語，致楊淑芬信以為真，遂於同日14時許依指示轉帳3
    萬元至詐欺集團成員指定之帳戶（陽信銀行五甲分行帳號：
    00000-000000-0號、戶名：詹秀勤），再於14時59分許匯款
    2萬5,000元至詹秀勤之上開帳戶，旋遭詐騙集團成員提領一
    空。前揭詐騙集團成員復於同日14時30分許，以同樣之詐騙
    手法，先撥打電話予留鄭金鳳，向留鄭金鳳佯稱其朋友臨時
    缺錢，要求其幫忙，且下午即會將錢歸還等語，致留鄭金鳳
    信以為真，於同日14時52分許，依指示至郵局匯款8萬元至
    詹秀勤之上開帳戶，旋遭詐騙集團成員提領一空。
    嗣余碧菡、楊淑芬、留鄭金鳳發覺受騙報警處理，因而循線
    查悉上情。
二、案經余碧菡訴由高雄市政府警察局三民第二分局及留鄭金鳳
    、楊淑芬分別訴由高雄市政府警察局小港分局報請臺灣高雄
    地方法院檢察署檢察官呈請臺灣高等法院檢察署轉由臺灣臺
    中地方法院檢察署檢察官偵查起訴。
    理    由
一、上開事實，業據被告蔡文斌於本院審理中坦承不諱，核與證
    人即告訴人余碧菡於警詢中證述其如何遭詐騙而匯款、另案
    被告童裕於警詢所述其係撥打被告蔡文斌提供之門號000000
    0000號與詐欺集團成員聯繫而交付上開玉山銀行帳戶資料，
    證人即被害人留鄭金鳳、楊淑芬於警詢中證述其如何遭詐騙
    而匯款、證人詹秀勤於警詢中證述其陽信銀行五甲分行帳戶
    資料係於99年4月份借予詹進誠使用、另案被告詹進誠於警
    詢所述其係撥打被告蔡文斌提供之門號0000000000號與詐欺
    集團成員聯繫而交付上開詹秀勤之陽信銀行五甲分行帳戶資
    料等經過情節相合，復有余碧菡提出之郵政自動櫃員機交易
    明細表（1萬7千元）、玉山銀行澄清分行99年5月25日玉山
    澄清字第0990524007號函及童裕之帳號0000000000000號帳
    戶之玉山商業銀行存款戶約定書、印鑑卡、從存戶交易資料
    查詢單、玉山銀行活儲戶及交易明細影本、0000000000號通
    聯調閱查詢單、中華電信股份有限公司臺中營運處3G影音行
    動電話業務（租用/異動）申請書、第三代行動通信業務服
    務契約、高雄市政府警察局小港分局偵查隊職務報告、留鄭
    金鳳提出之內政部警政署反詐騙案件紀錄表、臺北市政府警
    察局萬華分局華江派出所受理刑事案件報案三聯單、臺北市
    政府警察局萬華分局華江派出所受理詐騙帳戶通報警示簡便
    格式表、郵政跨行匯款申請書（8萬元）、楊淑芬提出之內
    政部警政署反詐騙案件紀錄表、臺中縣警察局霧峰分局霧峰
    派出所受理詐騙帳戶通報警示簡便格式表、臺中縣警察局霧
    峰分局霧峰派出所受理刑事案件報案三聯單、受理各類案件
    紀錄表、臺灣銀行匯款申請書(2)回條聯（2萬5千元）、陽信
    銀行帳號第00000-000000-0號存摺存款影本、陽信銀行五甲
    分行99年5月24日陽信五甲字第990006號函及檢附之詹秀琴
    開戶資料、客戶對帳單列印、0000000000號申設人資料及通
    聯紀錄、詹進誠提出之自由時報99年5月3日G4版廣告影本、
    童裕提出之99年4月28日自由時報廣告影本、童裕持用之000
    0-000000號通聯紀錄、中華電信公司南區電信分公司臺中營
    運處99年10月11日臺中服字第0990000338號函及檢附之門號
    0000000000號行動電話業務（租用/異動）申請書、行動電
    話業務服務契約等資料在卷可稽。且按刑法上之故意，分直
    接故意（確定故意）與間接故意（不確定故意），「行為人
    對於構成犯罪之事實，明知並有意使其發生者」為直接故意
    ，「行為人對於構成犯罪之事實，預見其發生而其發生並不
    違背其本意者」為間接故意。查有關行動電話門號SIM卡，
    屬現代人通信聯絡之必要物品，詐欺集團常利用高價收購人
    頭提供之SIM卡，隱匿其真實身分，而遂行詐欺案件，近年
    來報章新聞多所披露，復經政府多方宣導，一般民眾對此種
    利用人頭提供之門號之犯案手法，自應知悉而有所預見。被
    告業已成年，並非年輕識淺之輩，其將前開門號之SIM卡2張
    提供他人使用，其人將用以作為詐欺財產犯罪之不法目的使
    用，顯然預見其發生，嗣任其使用，足見他人利用上開帳戶
    作為詐欺取財使用結果之發生，亦不違背其本意。據此，堪
    認被告前開自白，確與事實相符，應可採信。本案事證明確
    ，被告犯行洵堪認定。
二、上開犯罪事實欄一、中所述之犯罪集團所屬不詳姓名年籍之
    成年人等人基於共同意圖為自己不法之所有之犯意聯絡，以
    上述方式對證人余碧菡、留鄭金鳳、楊淑芬詐欺取財，致使
    證人余碧菡、留鄭金鳳、楊淑芬分別陷於錯誤，並因而交付
    本人之財物，上開不詳姓名年籍之成年人等人對證人余碧菡
    、留鄭金鳳、楊淑芬之詐欺取財犯行顯已既遂，該不詳姓名
    年籍之成年人等人係共同犯刑法第339條第1項之詐欺取財既
    遂罪，而被告蔡文斌提供其上開門號0000000000號、000000
    0000號SIM卡共2張予前述不詳姓名年籍之成年人等人作為收
    購人頭帳戶之用，再利用上開人頭帳戶向證人余碧菡、留鄭
    金鳳、楊淑芬詐欺取財得逞，核其所為，係基於幫助他人共
    同詐欺取財之不確定故意，且所為屬詐欺取財罪構成要件以
    外之行為，核被告蔡文斌此部分所為，係犯刑法第30條第1
    項前段、第339條第1項共同詐欺取財既遂罪之幫助犯。被告
    蔡文斌以一行為犯上開罪名，而同時侵害證人余碧菡、留鄭
    金鳳、楊淑芬等人之權益，為想像競合犯，應從一情節較重
    （即證人留鄭金鳳部分）之幫助詐欺取財既遂處斷。被告蔡
    文斌幫助該不詳姓名年籍之成年人等人犯詐欺取財既遂罪，
    為幫助犯，爰依刑法第30條第2項之規定減輕其刑。爰審酌
    被告蔡文斌雖未實際參與詐欺取財犯行，惟其行為使詐欺集
    團成員得以隱匿其等真實身分，減少遭查獲之風險，有助長
    犯罪之虞，尤使證人余碧菡、留鄭金鳳、楊淑芬之身心及財
    物受有相當損害，至今尚未與被害人余碧菡等人達成和解，
    乃公訴人請求量處有期徒刑3月，惟念及其犯罪後坦承犯行
    ，悔意殷殷，復自承尚有幼子二人待其照養，且核其所得不
    多，衡係因中年失業且家計沈重，迫於無奈下始涉法，非不
    得予其自新之機會等一切情狀，量處如主文所示刑，並諭知
    如易科罰金之折算標準。
據上論斷，應依刑事訴訟法第273條之1第1項、第299條第1項前
段，刑法第339條第1項、第30條第1項前段、第2項、第55條、第
第41條第1項前段，刑法施行法第1條之1第1項、第2項前段，判
決如主文。
本案經檢察官劉文賓到庭執行職務。
中    華    民    國    99    年    12    月    15    日
                        刑事第十八庭  法官  林世民
以上正本證明與原本無異。
如不服本判決應於收受送達後10日內向本院提出上訴書狀，並應
敘述具體理由；其未敘述上訴理由者，應於上訴期間屆滿後20日
內向本院補提理由書（均須按他造當事人之人數附繕本）「切勿
逕送上級法院」。
                                      書記官 紀俊源
中    華    民    國    99    年    12    月    15    日
附錄論罪科刑法條：
中華民國刑法第339條
意圖為自己或第三人不法之所有，以詐術使人將本人或第三人之
物交付者，處 5 年以下有期徒刑、拘役或科或併科 1 千元以下
罰金。
以前項方法得財產上不法之利益或使第三人得之者，亦同。
前二項之未遂犯罰之。
中華民國刑法第30條
幫助他人實行犯罪行為者，為幫助犯。雖他人不知幫助之情者，
亦同。
幫助犯之處罰，得按正犯之刑減輕之。

司法院資訊處製作；財團法人民間司法改革基金會備份。
